臺灣高等法院刑事判決　　　　　　　 100年度上訴字第1475號
上　訴　人　臺灣臺北地方法院檢察署檢察官
被　　　告　黃建勳
選任辯護人　許瑞榮律師
上列上訴人因被告違反毒品危害防制條例案件，不服臺灣台北地
方法院99年度訴字第1954號中華民國100年4月25日第一審判決（
起訴案號：臺灣臺北地方法院檢察署99年度偵字第18141號），
提起上訴，本院判決如下：
    主    文
原判決撤銷。
黃建勳持有第二級毒品，純質淨重貳拾公克以上，處有期徒刑壹
年陸月，扣案之第二級毒品ＭＤＭＡ之藍色圓錠參袋（共貳仟玖
佰柒拾肆顆，驗餘淨重合計柒佰柒拾壹點捌玖公克）均沒收銷燬
之，前開毒品之包裝袋參紙均沒收。
    犯罪事實
一、黃建勳明知MDMA係毒品危害防制條例所明定之第2級毒品，
    非經許可不得無故持有，竟於民國(下同)99年9月間某日在
    位於臺北市○○○路某處之「東城酒店」，取得綽號「小豪
    」交付之MDMA（俗稱搖頭丸）3袋（各為990顆、990顆、994
    顆，合計2,974顆〈990+990+994＝2,974〉；驗前總純質淨
    重合計為447.84公克，驗餘淨重合計為771.89公克），而非
    法持有之。嗣於99年7月30日0時30分許，因警在臺北市萬華
    區○○○路與梧州街口實施路檢，見黃建勳駕駛其向不知情
    之友人顏志霖所借之車牌號碼為8889-UY號自用小客車搭載
    不知情之友人劉銘琳、蔡昌豫及洪偉誠行經該處，形跡可疑
    而予以攔查，並經黃建勳同意搜索後，在上揭自用小客車後
    行李箱內，查扣前揭MDMA3袋，因而查知上情。
二、案經臺北市政府警察局萬華分局報請臺灣臺北地方法院檢察
    署檢察官偵查起訴。
    理    由
一、證據能力部分：
（一）按被告（此不同於被告以外之人）之自白，非出於強暴、
      脅迫、利誘、詐欺、疲勞訊問、違法羈押或其他不正之方
      法，且與事實相符者，得為證據，刑事訴訟法第156條第
      1項定有明文。本件被告於警詢、檢察官偵查中及法院審
      理時所為之部分自白，被告及其選任辯護人於本院審理辯
      論終結前均未提出其他可供證明被告下列經本院所引用之
      於警詢、檢察官偵查中及原審、本院審理時所為之部分自
      白，究有如何之遭受「強暴、脅迫、利誘、詐欺、疲勞訊
      問、違法羈押或其他不正之方法」始為自白之證據，以供
      本院得以即時調查審認，並參酌上開所述非屬於供述證據
      部分之證據等，均足認被告下列經本院所引用之於警詢、
      檢察官偵查中及原審、本院審理時所為之部分自白，其與
      事實相符者，依法自得為證據。
（二）按被告以外之人於審判外之陳述，雖不符前4條（第159條
      之1至第159條之4）之規定，而經當事人於審判程序同意
      作為證據，法院審酌該言詞陳述或書面陳述作成時之情況
      ，認為適當者，亦得為證據。當事人、代理人或辯護人於
      法院調查證據時，知有第159條第1項不得為證據之情形，
      而未於言詞辯論終結前聲明異議者，視為有前項之同意，
      刑事訴訟法第159條之5定有明文。本案以下所引用之證據
      ，檢察官、被告及其選任辯護人均對證據能力表示沒有意
      見，且迄言詞辯論終結均未就證據能力部分聲明異議，被
      告及其選任辯護人亦於原審及本院均明確表示同意做為證
      據（參見原審卷第53頁、第25頁、26頁、本院卷第25頁反
      面、26頁正面），本院審酌該等證據方法於製作時尚無違
      法或不當情事，且客觀上亦無不可信之情況，堪認為適當
      ，依上開規定，均有證據能力。
（三）按刑事訴訟法第131條之1規定之受搜索人自願性同意搜索
      ，係以執行人員於執行搜索前應出示證件，查明受搜索人
      有無同意之權限，並應將其同意之意旨記載於筆錄，由受
      搜索人簽名或出具書面表明同意之旨為程序規範，並以一
      般意識健全具有是非辨別能力之人，因搜索人員之出示證
      件表明身分與來意，均得以理解或意識到搜索之意思及效
      果，而有參與該訴訟程序及表達意見之機會，可以自我決
      定選擇同意或拒絕，非出於強暴、脅迫、利誘、詐欺或其
      他公權力之不當施壓所為之同意為其實質要件。自願性同
      意之搜索，不以有「相當理由」為必要；被搜索人之同意
      是否出於自願，應依案件之具體情況包括徵求同意之地點
      、徵求同意之方式、同意者主觀意識之強弱、教育程度、
      智商等內、外在一切情況為綜合判斷，不能單憑多數警察
      在場或被告受拘禁或執行人員出示用以搜索其他處所之搜
      索票，即否定其自願性。本件搜索係源於被告駕駛自小客
      車，於深夜行經員警攔檢點查車主有運輸毒品之前科紀錄
      ，認駕駛人形跡可疑，乃下車盤查，經警員出示證件表明
      身分、徵得被告同意，被告並簽署自願搜索同意書後，始
      對其自小客車進行搜索而扣得扣案之毒品等情，有該分局
      搜索、扣押筆錄及上訴人親自簽名之自願受搜索同意書在
      卷可稽。而被告案發時尚為工業商業職業學校之學生，有
      學生證影本1紙在卷可憑（見原審卷第115頁），依被告智
      識程度，自當理解警察徵求其同意搜索之意義及後果。而
      依前開經被告親自閱覽或告以要旨確認無訛後簽名之搜索
      、扣押筆錄之執行經過情形欄亦明載：「執行人員有出示
      證件表明身分」等語，參以警員徵求被告同意之地點係在
      戶外，且旁邊尚有其餘友人，自無足以影響被告意思決定
      之自由之特殊原因，被告及辯護人於準備程序就上開搜索
      扣押筆錄所扣得物品之證據能力復已同意有證據能力（見
      本院卷第26頁），而未爭執其同意搜索係出於非自願性。
      是執行搜索之警員基於上訴人之同意所為之搜索而扣得之
      毒品，自得作為論罪之依據。
二、實體部分：
(一)、上揭被告未經許可而非法持有第二級毒品MDMA純質淨重20
      公克以上之犯罪事實，業據被告於警詢、偵查及原審審理
      及本院審理時坦承不諱（見偵查卷第6頁、第51頁、第61
      頁，原審卷第54頁、第101頁、本院卷第41頁反面），核
      與證人洪偉誠於原審結證稱：案發當日伊請被告載伊前往
      載朋友並前往酒店，臨檢時員警於後車廂查扣MDMA等語（
      見原審卷第104頁反面、105頁）及證人顏志霖於原審結證
      稱：案發當日伊將車借予被告等語相符（見原審卷第146
      頁反面），扣案之藍色圓形藥錠3袋經警清點後，分別為
      990顆、990顆、994顆，合計2,974顆，另送驗後，檢出3,
      4-亞甲基雙氧甲基安非他命（即MDMA，俗稱搖頭丸；純度
      約58﹪，驗前總純質淨重合計為447.84公克；驗餘淨重合
      計為771. 89公克）等情，此有扣案之MDMA及包裝袋可稽
      ，並有證物相片6幀（見偵查卷第27至29頁）、臺北市政
      府警察局萬華分局99年12月17日北市警萬分刑字第099333
      41400號函及內政部警政署刑事警察局99年9月24 日刑鑑
      字第0990126711號鑑定書各1份在卷可稽（見偵查卷第71
      頁，原審卷第50頁），足見被告持有扣案之第二級毒品
      MDMA 3袋，已逾毒品危害防制條例第11條第4項犯罪構成
      要件所定的純質淨重20公克以上，要無疑義。綜上所述，
      被告前揭任意性之自白，有證據可佐，堪予採信。是被告
      持有第二級毒品MDMA且純質淨重20公克以上事實，堪以認
      定。本件事證明確，應依法論科。
(二)、論罪科刑之理由：
  (一)按MDMA（搖頭丸），屬毒品危害防制條例第2條第2項第2款
    規定之第二級毒品，故核被告之行為，係犯毒品危害防制條
    例第11條第4項之持有第二級毒品純質淨重20公克以上罪。
    檢察官認被告係犯毒品危害防制條例第4條第2項之販賣第二
    級毒品罪嫌云云，惟本院認被告此部分之犯罪不能證明（詳
    如後述），而毒品危害防制條例第4條第2項之販賣（而持有
    ）第二級毒品罪為同條例第11條第4項之持有第二級毒品純
    質淨重20公克以上罪之特別規定，係以有販賣之意圖而販入
    持有為構成要件，其法律上之規範評價雖有輕重不同，於訴
    訟法上仍不失為同一性之犯罪事實，其起訴基本事實相同，
    且與檢察官起訴認定之販賣第二級毒品罪具法條競合（吸收
    ）之實質上一罪關係（詳如後述），法院亦已於審理時告知
    被告前開之罪名，並經被告答辯及選任辯護人為被告辯護（
    見原審卷第169頁背面、本院卷第41頁），就被告之刑事辯
    護防禦權不生不利之影響，併此敘明。
  (二)復按「刑法第62條所謂發覺，並非以有偵查犯罪權之機關或
    人員確知其人犯罪無誤為必要，有確切之根據得為合理之可
    疑，而對犯罪行為人發生嫌疑時，即得謂為已發覺（最高法
    院72年台上字第641號判例意旨、最高法院94年度台上字第
    7385號判例意旨參照）；「自首以對於未發覺之罪投案而受
    裁判為要件，如案已發覺，則被告縱有投案陳述自己犯罪之
    事實，亦祇可謂為自白，不能認為自首（最高法院26年上字
    第484號判例意旨參照）。查本案係因員警臨檢時經被告同
    意開啟後車廂而打開紙袋內合理懷疑紙袋內之顆粒狀物品為
    第二級毒品MDMA搖頭丸而詢問被告，被告始供稱為搖頭丸，
    ，業經證人（即案發時之查獲員警）郭家雄於原審審理時具
    結證述：伊在案發時係在萬華分局大理街派出所服務。當時
    伊在和平西路及梧州路口設一個攔檢點攔到被告，查車號後
    發覺車主（即證人顏志霖）有運輸毒品的前科，所以就進行
    再細部的盤查。當時車內有4個人，伊要求查看後車廂，經
    被告同意後打開，發覺有1包紙袋，大概與A4一樣大。上面
    有1張報紙覆蓋，經被告打開紙袋後，發現是顆粒狀的東西
    ，因為之前有查獲過MDMA，所以覺得很像搖頭丸，問被告後
    ，被告才說是搖頭丸。在該自小客車後行李箱發現有毒品之
    前，被告並沒有跟警方說其持有毒品之事等語（參見原審卷
    第143頁背面至第145頁）。稽諸上情，足見被告雖同意證人
    郭家雄搜索所駕駛之自小客車，惟並未主動告知後行李箱有
    其所持有之MDMA等物，係直至證人郭家雄發覺後行李箱之紙
    袋，再經被告同意打開後看見3包夾鍊袋內為圓形錠狀物後
    ，依其擔任警察之經驗，已有相當合理懷疑該等物品為MDMA
    後，向被告詢問，被告始告知確為MDMA。依上揭最高法院判
    例、判決意旨，被告於案發時告知所持有之物為MDMA時，警
    察已對其涉毒品危害防制條例犯罪生有合理懷疑而已發覺犯
    罪，被告僅能謂係自白，尚非自首，而無刑法第62條自首得
    減輕其刑之適用。
  (三)原審以被告犯罪事證明確，予以論罪科刑，固非無見，惟(一)
    本案被告於99年9月間究係因何種因素取得扣案之MDMA毒品
    而持有，並未見被告為合理之說明，原審究以何種客觀事實
    認定被告係因他人提議以毒品抵償賭債，亦未予論述，即率
    予認定被告係因他人以賭債抵償而持有毒品，尚嫌速斷；(二)
    本案扣案毒品係取自他人所有之汽車車廂內，自應斟酌該車
    主之供詞及車內其餘證人之供述以查明被告自白是否與事實
    相符，有否替他人頂替及是否有共犯，原審判決未引用證人
    洪偉誠、顏志霖之供詞作為本案判斷之依據，難認週全；(三)
    按緩刑之宣告，除應具備一定條件外，並須有可認為以暫不
    執行刑罰為適當之情形，始得為之，固屬法院裁判時得依職
    權裁量之事項。惟法院行使此項裁量職權時，必須符合所適
    用之法規之目的，更進一步言，必須受法律秩序之理念所指
    導，即應受比例原則等一般法律原則之支配；此之所謂比例
    原則，指法院行使此項職權判斷時，須符合客觀上之適當性
    、相當性及必要性之價值要求，不得逾越，用以維護刑罰之
    均衡。查第2級毒品具有成癮性及濫用性，對社會具相當危
    害，是為防範毒品對社會之危害，持有毒品第2級毒品除以
    刑事犯罪處罰之，並另依其持有數量之多寡決定其法定本刑
    之輕重，本案被告持有第2級毒品MDMA數量高達7百多公克，
    所製成之藥錠各以990、990、994顆分裝成3袋，有台北市政
    府警察局99年12月17日北市警萬分刑字第09933341400號函
    在卷可憑（見原審卷第50頁），被告於案發後先則供稱係向
    綽號「小豪」之人買入，復供稱係綽號「小豪」之人用以抵
    償賭債之用，不能清楚交待大批毒品之來源及其持有之動機
    ，尚難以其自白即認定其對於非法持有數量可觀之搖頭丸，
    已具備悔意，觀諸被告雖年紀尚輕，惟有出入酒店及簽賭等
    與其學生身分未合之不當行為，業經被告自承在卷，是原審
    徒以被告犯後坦承持有毒品之自白及案發時尚屬學生身分等
    情，認定被告已知警惕而無再犯之虞，予以諭知緩刑並交付
    保護管束，顯有未洽。是檢察官上訴意旨主張以被告持有毒
    品之數量足以認定被告係意圖營利而販入毒品，雖無理由，
    惟檢察官上訴意旨認原審諭知緩刑不當，則有理由，原審併
    有其餘未斟週全之前開(一)(二)之可議之處，自應由本院將原判
    決撤銷改判，並依下列論科：
  (四)爰審酌被告：(1)前無犯罪紀錄，此有臺灣高等法院被告前案
    紀錄表1份在卷可稽；(2)明知國家對於查緝毒品之禁令，猶
    非法持有第二級毒品，且持有MDMA數量總重7百多公克，純
    質淨重達4百多公克，遠逾立法者所定純質淨重20公克之形
    罰標準，且持有之MDMA形式為得輕易取用之顆粒狀，數量達
    2974顆，若流入市面，犯罪所生危害不容小覷；(3)犯後已經
    非法坦承持有毒品之態度等一切情狀，量處如主文所示之刑
    。
  (五)沒收部分：
    扣案之第二級MDMA3袋（各為990顆、990顆、994顆，合計2,
    974顆〈990+990+994＝2,974〉；驗前總純質淨重合計為447
    .84公克，驗餘淨重合計為771.89公克），為查獲之第二級
    毒品，業經鑑定如前，應依毒品危害防制條例第18條第1項
    前段規定，不問屬於犯人與否，宣告沒收銷燬之。至於因鑑
    驗所需取樣之部分，業已鑑析用罄，毋庸為沒收之諭知。另
    包裝上開第2級毒品之夾鏈袋3只，係被告所有，核其用途，
    係用以包裹扣案之第二級毒品，防止受潮，並便利被告持有
    ，自屬供本案犯罪所用之物，應依刑法第38條第1項第2款之
    規定，宣告沒收。又扣案之迅知嗎啡/甲基安非他命二合一
    檢驗試劑1包，被告自承為朋友所交付，未做其他用途使用
    ，另扣案之3支行動電話（分別為：(1)廠牌及型號為三星ANY
    CALL，插用號碼0000000000號之SIM卡；(2)廠牌及型號為SON
    Y ERICSSON W995，插用號碼0000000000號之SIM卡；(3)廠牌
    為NOKIA，插用序號為0000000000000號之SIM卡，經查號碼
    為0000000000），被告自承其中廠牌為三星及SONYERICSSON
    之2支行動電話，為伊姊姊申辦後交由其所有並持用，另支
    廠牌為NOKIA之行動電話則為某位朋友掉在伊車上等語（參
    原審卷第53頁背面、第170頁背面），此外，並有上揭3支行
    動電話資料查詢單3紙及亞太電信行動電話服務申請書（號
    碼0000000000號部分）影本1份在卷可參（見原審卷第14頁
    、第16頁、第45頁、第131頁至第133頁），惟依據卷證，無
    法認定係供被告為上揭犯罪所用之物，爰均不另為沒收之諭
    知。
  (六)公訴意旨略以：被告明知MDMA屬毒品危害防制條例第2條第2
    項所規範之第二級毒品，依法不得販賣，竟意圖營利，基於
    販賣第二級毒品MDMA之犯意，於99年5月間某日，在臺北市
    ○○○路附近之東城酒店內，以24萬元價格向「小豪」販入
    第二級毒品MDMA3大包（各為990顆、990顆、994顆，合計2,
    974顆〈990+990+994＝2,974〉；驗前總純質淨重合計為447
    .84公克，驗餘淨重合計為771.89公克）以牟利。嗣於99年7
    月30日0時30分許，在臺北市萬華區○○○路與梧州街口，
    因警實施路檢，見被告駕駛車號8889-UY號自小客車形跡可
    疑，當場盤查，經被告同意搜索，在該自小客車後行李箱內
    ，查扣上揭第二級毒品MDMA3大包、二合一檢驗試劑1包及行
    動電話3支。因認本件被告係涉犯毒品危害防制條例第4條第
    2項販賣第二級毒品罪嫌等語。並以：(1)被告於警詢及偵查
    中之供述、(2)搜索扣押筆錄、扣押物品目錄表、毒品初步鑑
    驗報告單各1紙、照片6張、(3)內政部警政署刑事警察局99年
    9月24日刑鑑字第0990126711號鑑定書、(4)臺北市政府警察
    局偵辦毒品案件尿液檢體委驗單、臺灣尖端先進生技醫藥股
    份有限公司報告日期：99年8月11日、報告序號：萬華-6之
    濫用藥物檢驗報告等為其論據。然而：
  按犯罪事實應依證據認定之，無證據不得認定犯罪事實；又
    不能證明被告犯罪者，應諭知無罪之判決，刑事訴訟法第15
    4條第2項、第301條第1項分別定有明文。而刑事訴訟法上所
    謂認定犯罪事實之證據，係指足以認定被告確有犯罪行為之
    積極證據而言，該項證據自須適合於被告犯罪事實之認定，
    始得採為斷罪資料。如未能發現相當證據，或證據不足以證
    明，自不能以推測或擬制之方法，以為裁判之基礎。又刑事
    訴訟上證明之資料，無論其為直接或間接證據，均須達於通
    常一般之人均不致有所懷疑，而得確信其為真實之程度，始
    得據為有罪之認定，若其關於被告是否犯罪之證明未能達此
    程度，而有合理性懷疑之存在，致使無從形成有罪之確信，
    根據「罪證有疑，利於被告」之證據法則，即不得遽為不利
    被告之認定（最高法院29年度上字第3105號、40年度台上字
    第86號、76年度台上字第4986號判例意旨參照）。次按所謂
    意圖，乃犯罪構成之主觀違法要素，亦屬犯罪之成立要件。
    行為人是否具有販賣之意圖而持有毒品，須以嚴格之證據證
    明之，亦即必須有相當之客觀事實，足以表徵其主觀意念之
    遂行性及確實性，始足當之（最高法院96年度台上字第1772
    號判決意旨參照）。
  訊據被告堅決否認有何販賣第二級毒品犯行，辯稱：伊因參
    與球類運動賭博，向「小豪」下注而贏得約24萬元之賭金。
    之後向「小豪」追討賭債，然「小豪」無法以現金清償賭債
    ，遂接受「小豪」提議暫時以「小豪」所有之扣案3袋MDMA
    抵償，等「小豪」有錢再贖回去，而且伊本來就有施用MDMA
    的習慣，「小豪」也表示伊若要施用，可以直接拿那3袋內
    的MDMA施用，再以1公克300元之價格計算費用，「小豪」有
    說那3大袋MDMA約800公克云云。原審選任辯護人辯護意旨另
    略以：本案除了扣案的毒品數量較多之外，並無證人指證及
    監聽譯文，亦未扣有大量的小包分裝袋、帳冊及現金贓款等
    ，無法證明被告有營利的意圖。另證人洪偉誠及顏志霖於原
    審均已證稱被告確實有施用MDMA的習慣。至被告尿液檢驗報
    告雖呈陰性反應，惟被告自始均自承係在案發前一周施用
    MDMA，至案發時已有一個禮拜未施用，所以尿液報告呈現陰
    性反應並未違背論理法則，被告實無販賣第二級毒品之罪行
    等語。上訴審辯護人則另以：證人顏志霖固有毒品危害防制
    條例之前案紀錄，惟該結果係不起訴處分，檢察官以此主張
    被告手機內有之代稱證人顏志霖為「最尊敬的老大」之顯示
    ，而不當聯結，認此部分不利於被告，即無理由。
  經查：
  1.販賣毒品罪，固祗須以營利為目的，予以販入或賣出，有一
    於此，其犯罪即為完成，不以販入後復行賣出為要件；然而
    成立該罪仍須行為人主觀上有營利之目的，客觀上有販入或
    賣出之行為，始得成立（最高法院92年度台上字第1288號判
    決意旨參照）。查本件被告雖持有扣案之3袋MDMA，然持有
    毒品之原因甚夥，本有多端，或僅係單純持有，或係為供己
    或他人施用、或為販賣、或為運輸等原因而持有，此亦毒品
    危害防制條例第4條至第11條，分別視持有原因之不同，而
    異其構成要件及法定刑之緣故，職是，被告是否涉犯販賣第
    二級毒品罪，仍應視其他事證綜合論斷，尚不得僅憑被告持
    有扣案毒品或扣案毒品之數量多寡，即遽認其係以營利之目
    的販入而持有。
  2.以本件查獲過程而論，被告並非經警依法實施通訊監察，查
    得其與他人交涉買賣毒品，亦非經他人指述被告有何販毒行
    為，而予查獲。僅因警員執行路檢勤務攔查被告所駕駛之自
    小客車，因該自小客車之登記所有人即證人顏志霖有違反毒
    品危害防制條例之前科，遂徵得被告同意後搜索該自小客車
    ，並於後車箱內查扣扣案之3袋MDMA及迅知嗎啡/甲基安非他
    命二合一檢驗試劑1包及被告所持有之上揭3支行動電話等物
    ，方才查悉被告持有扣案毒品之情，業經證人（本案查獲員
    警）郭家雄於原審審理時證述明確（參見原審卷第143頁背
    面至第145頁），並有證人郭家雄於100年2月22日所提呈之
    職務報告1紙（見原審卷第123頁）在卷可憑。而本案除扣得
    上揭物品外，並無任何毒品買受者之指證或有其他相關通聯
    紀錄、監聽內容（如譯文、簡訊等）等積極事證可資佐證，
    亦未扣得任何其他一般販毒案件之補強證據，諸如：電子磅
    秤、分裝袋、分裝匙等分裝、計量工具之通常用於販毒所需
    之器物，或其他足以表徵被告販賣意圖遂行性及確實性之證
    據。基於無罪推定及罪證有疑、利於被告之原則，自不足認
    定被告有何意圖營利販入第二級毒品之行為。
  3.又本案被告於查獲當時之驗尿報告（上揭臺灣尖端先進生技
    醫藥股份有限公司濫用藥物檢驗報告參照，見偵查卷第73頁
    ），雖呈現MDMA陰性反應，惟被告供明其雖有施用MDMA習慣
    ，但沒有每天吃，想吃就吃，不想吃就沒吃，查獲前最後1
    次施用係於前1週內施用等語。衡酌毒品施用後於尿液中可
    檢出之時間，受施用劑量及頻率、施用方式、飲水量之多寡
    、個人體質及其代謝情況等因素所影響，因個案而有異。依
    據Disposition of Toxic Drugs and Chemi cals in Man
    第五版之記載，施用MDMA後3天內約有65%以原態及7%以MDA
    形態排泄於尿液中。一般施用MDMA後於尿液中可檢出之最長
    期間為1至4天，有行政院衛生署管製藥品管理局92年3月10
    日管檢字第0920001495號函、同年4月16日管檢字第0920002
    351號函可供參照。故可知若未於一定時間內施用毒品，則
    無法自尿液篩檢出該毒品或其代謝物之反應，因此，能否以
    被告尿液檢體嗣檢驗呈MDMA陰性反應，即認被告所辯不可採
    ？非無斟酌餘地。況證人洪偉誠（案發當日與被告同車之友
    人）及顏志霖（案發當日被告所駕駛自小客車之所有人）於
    原審審理時均具結證述曾數次目擊被告施用搖頭丸等語（參
    見原審卷第101頁背面至第104頁背面、第106頁至其背面、
    第148頁及其背面）。基此，自難認被告辯稱因於案發前數
    日未施用MDMA，故驗尿報告呈現陰性反應等語不可採，亦無
    從遽予推論被告即無施用MDMA習性，所持有之MDMA自均為意
    圖營利之目的販入而持有至明。
  4.至被告於警詢及偵訊中雖陳稱係以24萬元之代價向「小豪」
    購買扣案之MDMA3袋之情，於原審則另陳述：扣案之MDMA3袋
    係因「小豪」積欠賭債而予以抵償，於警詢及偵訊中未陳述
    以扣案毒品抵償賭債一事，係怕另涉犯賭博罪等語，所辯前
    後雖有不一、反覆，然按被告本無自證無罪之義務，苟積極
    證據不足證明犯罪事實時，縱被告之抗辯或反證係屬虛偽不
    成立，仍不得因此即遽為有罪之認定」（最高法院21年上字
    第474號、30年上字第482號判例及95年度台上字第6080號判
    決意旨參照）。被告迭於警詢、偵訊及原審審理中，本均否
    認有何販賣第二級毒品犯行。從而，依上揭判例及判決意旨
    ，於積極證據不足證明犯罪事實時，被告之抗辯縱屬不成立
    ，或其供述有前後不一、相互矛盾或令人啟疑之情形，非有
    其他積極的證據，亦不得因此即遽為被告有罪之認定，自不
    得執為對被告不利之判斷，附此敘明。
  5.另檢察官所提出之搜索扣押筆錄、扣押物品目錄表、毒品初
    步鑑驗報告單各1紙、內政部警政署刑事警察局99年9月24日
    刑鑑字第0990126711號鑑定書及照片6張等證據資料，亦僅
    能證明被告持有第二級毒品MDMA3袋、純質淨重20公克以上
    （合計2,974顆；純度約58﹪，驗前總純質淨重合計為447.8
    4公克，驗餘淨重合計為771.89公克）之事實，自亦無法擬
    制認定被告即係意圖營利而販入該等第二級毒品MDMA。
  6.再按MDMA係國內禁止醫療使用之第2級毒品，依文獻Clarke'
    s Analysis of Drugs and Poisons一書第三版記載，MDMA
    通常使用計量為80至200公克，最常使用劑量在100至150毫
    克之間，曾有施用300毫克MDMAe致死之案例，惟一般人施用
    MDMA所能承受毒品之耐受性會與服用劑量、服用頻率、接觸
    時間長短、個人體質與代謝狀況等因素有關，有行政院衛生
    王者食品藥物管理局100年10月7日FDA管字第1000067491號
    函在卷可憑，依上開函文關於MDMA之耐受性之說明，被告持
    有之MDMA之數量固非得於短時間內施用完畢，惟本案被告持
    有之毒品縱非供己施用，亦不必然係供營利使用，是上開函
    文內容並不足以作為不利於被告之證據，檢察官於上訴理由
    狀內聲請本院函詢上開內容並請求參酌該內容為不利於被告
    之認定，即無理由。
  綜上所述，檢察官認被告此部分涉嫌前揭犯行所憑之證據，
    尚未達於通常一般之人均不致有所懷疑，而得確信其為真實
    之程度，依刑事訴訟制度「倘有懷疑，即從被告之利益為解
    釋」、「被告應被推定為無罪」之證據法則，即難據以為不
    利於被告之認定。此外，本院依卷內現存全部證據資料，復
    查無其他證據足資認定被告確有檢察官起訴販賣第二級毒品
    MDMA之犯行，即屬不能證明被告此部分犯罪。惟按實質上或
    裁判上一罪之案件，檢察官就犯罪事實一部起訴者，依刑事
    訴訟法第267條規定，其效力及於全部，受訴法院基於審判
    不可分原則，對於未經起訴之其餘事實，應合一審判，此為
    犯罪事實之一部擴張；同理，檢察官所起訴之全部事實，經
    法院審理結果認為一部不能證明犯罪或行為不罰時，僅於判
    決理由內說明不另為無罪之諭知，毋庸於主文內為無罪之宣
    示，此為犯罪事實之一部縮減。至於刑事訴訟法第300條所
    規定，有罪之判決，得就起訴之犯罪事實，變更檢察官所引
    應適用之法條者，係指法院在事實同一之範圍內，不變更起
    訴之犯罪事實；亦即在不擴張及減縮原訴之原則下，於不妨
    害基本社會事實同一之範圍內，始得自由認定事實，適用法
    律。三者不能混為一談。詳言之，檢察官依實質上或裁判上
    一罪起訴之甲、乙事實，經法院審理結果，如認為甲事實不
    能證明其犯罪或屬不罰，但係犯有實質上或裁判上一罪關係
    之乙、丙事實時。關於甲事實部分，為犯罪事實之減縮，僅
    於理由說明，不另為無罪之諭知；關於丙事實部分，則為犯
    罪事實之擴張，依審判不可分原則，應合一審判，均不發生
    變更起訴法條問題（最高法院80年度台上字第7106號、92年
    度台上字第1841號、96年度台上字第7106號、97年度台上字
    第6351號判決意旨參照）；故檢察官起訴販賣毒品罪，而法
    院認係意圖販賣而持有毒品罪時，應依法變更起訴法條；如
    起訴販賣毒品罪，而法院認係持有毒品罪時，則無庸變更起
    訴法條，但就販賣毒品罪不另為無罪之諭知。檢察官既認被
    告係基於販賣毒品之犯意而持有扣案毒品，則此部分犯行與
    本院前開認定持有毒品之罪間，具有高低度吸收之實質上一
    罪關係，揆之前開說明，爰就此部分不另為無罪之諭知。
據上論斷，應依刑事訴訟法第369條第1項前段、第364條、第299
條第1項前段，毒品危害防制條例第11條第4項、第18條第1項前
段，刑法第11條、第38條第1項第2款。
本案經檢察官賴正聲到庭執行職務
中    華    民    國  100    年    10   月    26    日
                  刑事第三庭  審判長法  官  陳博志
                                    法  官  王屏夏
                                    法  官  陳如玲
以上正本證明與原本無異。
如不服本判決應於收受送達後10日內向本院提出上訴書狀，並應
敘述具體理由；其未敘述上訴理由者，應於上訴期間屆滿後20日
內向本院補提理由書（均須按他造當事人之人數附繕）「切勿逕
送上級法院」。
                                    書記官  黃郁珊
中    華    民    國   100    年    10    月    26    日
附錄本案論罪科刑法條全文：
毒品危害防制條例第11條
持有第一級毒品者，處 3 年以下有期徒刑、拘役或新臺幣 5 萬
元以下罰金。
持有第二級毒品者，處 2 年以下有期徒刑、拘役或新臺幣 3 萬
元以下罰金。
持有第一級毒品純質淨重十公克以上者，處 1 年以上 7 年以下
有期徒刑，得併科新臺幣 1 百萬元以下罰金。
持有第二級毒品純質淨重二十公克以上者，處 6 月以上 5 年以
下有期徒刑，得併科新臺幣 70 萬元以下罰金。
持有第三級毒品純質淨重二十公克以上者，處 3 年以下有期徒
刑，得併科新臺幣 30 萬元以下罰金。
持有第四級毒品純質淨重二十公克以上者，處 1 年以下有期徒
刑，得併科新臺幣 10 萬元以下罰金。
持有專供製造或施用第一級、第二級毒品之器具者，處 1 年以
下有期徒刑、拘役或新臺幣 1 萬元以下罰金。